最高法院刑事判決　　　　　　　九十四年度台非字第二二０號
　　上　訴　人　最高法院檢察署檢察總長
　　被　　　告　甲○○
　　　　　　　　　　　　巷19.
　　　　　　　　　　　（另案在臺灣泰源技能訓練所執行）
上列上訴人因被告竊盜案件，對於臺灣高等法院中華民國九十三
年十一月三十日第二審確定判決（九十三年度上易字第一六二一
號，起訴案號：臺灣臺北地方法院檢察署九十三年度偵字第五三
六七號），認為違法，提起非常上訴，本院判決如下：
    主  文
原判決關於違背法令部分撤銷。
    理  由
本件非常上訴理由稱：「按判決適用法則不當者，為違背法令，
刑事訴訟法第三百七十八條定有明文。又按刑事訴訟法第三百零
二條第一款規定，案件曾經判決確定者，應為免訴之判決，係以
同一案件，已經法院為實體上之確定判決，該被告應否受刑事制
裁，既因前次判決而確定，不能更為其他有罪或無罪之實體上裁
判。此項原則，關於實質上一罪或裁判上一罪，其一部事實已經
判決確定者，對於構成一罪之其他部分，固亦均應適用，但此種
事實係因審判不可分之關係在審理事實之法院，就全部犯罪事實
，依刑事訴訟法第二百六十七條規定，本應予以審判，故其確定
判決之既判力自應及於全部之犯罪事實，惟若在最後審理事實法
院宣示判決後始行發生之事實，既非該法院所得審判，即為該案
判決之既判力所不能及，是既判力對於時間效力之範圍應以最後
審理事實法院之宣示判決日為判斷之標準（最高法院三十二年上
字第二五七八號判例、最高法院八十二年度第四次刑事庭會議決
議參照）。本件經查，被告甲○○於民國九十二年五月三十日及
同年六月四日犯連續竊盜罪，經臺灣板橋地方法院於九十二年九
月二十四日，以九十二年度易字第一九八二號判決判處有期徒刑
一年，被告上訴，復於九十三年三月二日撤回其上訴而確定（臺
灣高等法院九十二年度上易字第三三０六號），此有判決書可據
，亦為本件原確定判決（臺灣高等法院九十三年度上易字第一六
二一號）所認定。而本件臺灣臺北地方法院檢察署九十三年度偵
字第五三六七號起訴被告另犯竊盜罪日期係於上開臺灣板橋地方
法院宣示判決日（九十二年九月二十四日）後之九十二年十一月
十一日，且經臺灣臺北地方法院九十三年度易字第九五七號判決
有罪，經被告上訴，乃原確定判決竟以該竊盜行為與上開臺灣板
橋地方法院九十二年度易字第一九八二號判決所認定之犯罪事實
有連續犯關係，屬裁判上一罪，為該案確定判決效力所及，而為
本件被告免訴之判決。核諸上開法律見解，原確定判決自有適用
法則不當之違背法令。案經確定，爰依刑事訴訟法第四百四十一
條、第四百四十三條提起非常上訴，以資糾正」等語。
本院按刑事訴訟法第三百零二條第一款規定：案件曾經判決確定
者，應為免訴之判決。係指同一案件，已經法院為實體上之確定
判決，該被告應否受刑事制裁，既因前次判決而確定，自不能更
為其他有罪或無罪之實體上裁判。此項原則，關於實質上一罪或
裁判上一罪，其一部事實已經判決確定者，對於構成一罪之其他
部分，固亦均應適用。但此種事實係因審判不可分之關係，在審
理事實之法院，就全部犯罪事實，依刑事訴訟法第二百六十七條
規定，本應予以審判，故其確定判決之既判力，自應及於全部犯
罪事實。惟若在最後審理事實法院宣示判決後始行發生之事實，
既非該法院所得審判，即為該確定判決之既判力所不能及，是既
判力對於時間效力之範圍，應以最後審理事實法院之宣示判決日
為判斷標準。被告甲○○前因竊盜罪，經臺灣板橋地方法院以九
十二年度易字第一九八二號刑事判決，於九十二年九月二十四日
宣示判決，論處被告連續帶兇器毀壞門扇竊盜罪刑（處有期徒
刑一年），被告上訴，於九十三年三月二日經其撤回而確定（下
稱前案），有該法院九十二年度易字第一九八二號判決影本及原
審法院被告全國前案紀錄表各一份附於原審卷可憑。本件原判決
係以檢察官起訴被告於九十二年十一月十一日上午十一時許夥同
黃宇緯及姓名年籍不詳綽號「木瓜」之成年男子，帶客觀上足
供作兇器使用之螺絲起子二支、扳手三支、手套三只，前往臺北
市○○區○○街二七七巷三四號四樓楊愛卿住處，推由甲○○在
上址樓梯間附近把風，黃宇緯與綽號「木瓜」者持老虎鉗、螺絲
起子毀壞大門門鎖，一同侵入該址四樓住宅，竊取楊愛卿所有財
物之事實，與前案竊盜行為，自始均在一個預定犯罪計劃以內，
自屬連續犯，為裁判上一罪。被告竊盜之同一事實，既經前案判
處罪刑確定，依審判不可分原則，該案判決之效力，應及於全部
犯罪事實，乃撤銷第一審論處被告結夥三人以上帶兇器毀壞門
扇竊盜罪刑之判決，改判諭知免訴。惟被告被訴於九十二年十一
月十一日上午十一時許所犯之本件加重竊盜犯行，顯係在前案最
後審理事實法院九十二年九月二十四日宣示判決後所為，自非該
確定判決既判力所及。原判決竟撤銷第一審論處被告結夥三人以
上帶兇器毀壞門扇竊盜罪刑之判決，改判適用刑事訴訟法第三
百零二條第一款規定諭知免訴，顯有適用法則不當之違法。案經
確定，非常上訴意旨，執以指摘，非無理由。惟原判決尚非不利
於被告，應由本院將原判決關於違背法令部分撤銷，以資糾正。
據上論結，應依刑事訴訟法第四百四十七條第一項第一款前段，
判決如主文。
中　　華　　民　　國　九十四　年　　九　　月　二十三　日
                      最高法院刑事第一庭
                          審判長法官  施　文　仁
                                法官  林　永　茂
                                法官  蕭　仰　歸
                                法官  賴　忠　星
                                法官  王　居　財
      本件正本證明與原本無異
                                      書  記  官
中　　華　　民　　國　九十四　年　　九　　月　二十九　日
                                                      Ｅ
